【裁判字號】    98,上易,435
【裁判日期】    980626
【裁判案由】    業務侵占
【裁判全文】
臺灣高等法院高雄分院刑事判決         98年度上易字第435號
上  訴  人  臺灣高雄地方法院檢察署檢察官
上  訴  人
即  被  告  乙○○
上列上訴人因被告業務侵占案件，不服臺灣高雄地方法院97年度
易字第1401號中華民國98年5 月8 日第一審判決（起訴案號：臺
灣高雄地方法院檢察署97年度偵字第17427 號），提起上訴，本
院判決如下：
     主  文
上訴駁回。
     理  由
一、按上訴書狀應敘述具體理由；又第二審法院認為上訴書狀未
    敘述理由或上訴有刑事訴訟法第362 條前段之情形者，應以
    判決駁回之，同法第361 條第2 項、第367 條前段定有明文
    。
二、經查，上訴人即被告乙○○於98年5 月12日收受原審判決書
    （原審卷51頁）雖於上訴期間屆滿（即98年5 月27日）前提
    出上訴書狀，惟其上訴理由略以：『1 、檢察官先入為主的
    觀點，對被告說詞完全不予接納，全盤否決。2 、地方法院
    審理時，檢察官一再逼迫被告認罪，並說明只要與雇主和解
    ，可以給予從輕量刑，結果審判之結果與檢察官所說明又不
    相同。3 、雇主每日的零用金皆放置在被告身上予以保管，
    又何來侵占之犯行云云』。另上訴人臺灣高雄地方法院檢察
    署檢察官於98年5 月20日收刑事判決（原審卷52頁）雖亦於
    上訴期間屆滿（即98年5 月30日）前提起上訴，並於98年6
    月9 日補提上訴理由則以『請審酌被告侵占金額僅新臺幣（
    下同）1795元，告訴人甲○○所受之損害非鉅，且被告事後
    已與告訴人達成和解，賠償告訴人1 萬6000元之損失，犯後
    態度良好，況被告於法庭中曾自承係因雇主一再延遲薪資給
    付時間，從原先之半月又改為一個月後給付，雖然渠對變更
    給付薪資時間一節未表示反對，但認雇主誠信不佳，加上被
    告之經濟狀況本就拮据，故而才取走前開款項，足見本案實
    屬情輕而法重，被告不論是犯罪動機及金額在客觀上均足以
    引起一般同情，若科處法定最低刑，似仍過重，是被告之情
    狀足堪憫恕，原判決量以有期徒刑7 月之徒刑，稍嫌過重，
    請審酌前情及相關法條減輕其刑。至被告上訴書所載檢察官
    於法院審理時逼迫其認罪云云，此部分實有誤會，若有疑義
    ，亦可調閱當時法院準備程序及審理程序之錄影光碟以釐清
    事實云云』。
三、本院細究上訴人乙○○上訴理由僅以『雇主每日的零用金皆
    放置在被告身上予以保管，並未有侵占之犯行云云』作為上
    訴理由之依據。然查，上訴人乙○○已於98年3 月13日（原
    審準備程序期日）及同年4 月24日（原審審判期日）均已承
    認犯業務侵占罪在卷（原審卷二14頁、27頁），核與證人甲
    ○○警詢指訴情節相符（警卷8 頁、10頁），足見上訴人乙
    ○○上訴意旨以『雇主（甲○○）每日的零用金皆放置在被
    告身上予以保管，並未有侵占云云』，則與原審自白之情節
    未合。又按審判期日之訴訟程序，專以審判筆錄為證。刑事
    訴訟法第47條定有明文。上訴人乙○○雖又以: 『地方法院
    審理時，檢察官一再逼迫被告認罪云云』。惟上情業據上訴
    人臺灣高雄地方法院檢察署檢察官已於98年6 月9 日上訴補
    充理由否認在卷，復參諸上訴人乙○○既已於原審承認犯罪
    並表示是因一時貪念所致（原審卷二27頁），顯見其自白犯
    罪係基於其任意性無訛。上訴人乙○○復未提供其他事證足
    證原審筆錄有何不實，故自難認其此部分之上訴已有具體理
    由。又按事後和解及坦承犯行，僅是犯罪後之態度良好問題
    ，可供量刑之參考，但與犯罪情狀可憫恕之情形不同，原判
    決量處法定最低刑後未再酌減其刑，如何謂有不適用法則之
    違法？上訴意旨所指摘，不足據以辨認原判決已具備違背法
    令之形式（最高法院82年度台上字第5236號），本件上訴人
    臺灣高雄地方法院檢察檢察官上訴意旨指稱: 『被告僅侵占
    1765元且事後已與告訴人達成和解並賠償告訴人1 萬6000元
    ，犯後態度良好原審判決未引用刑法第59條之規定對被告乙
    ○○量刑有失允當云云』，然並未具體指摘原判決有何不適
    用法則之違法，故依上開最高法院判決說明亦難認其上訴理
    由已屬具體。綜上所述，上訴人乙○○及臺灣高雄地方法院
    檢察署除上開陳述外，未見有何依據卷內既有訴訟資料或提
    出新事證，而具體指摘或表明第一審判決有何採證認事、用
    法或量刑等足以影響判決本旨之不當或違法，而構成應予撤
    銷之事由，自難泛指證人證詞牽強，即謂其上訴理由符合「
    具體」之要件，故其上訴即不合法律上之程式。再上訴不合
    法律上之程式之情形，依刑事訴訟法第367 條但書規定：「
    但其情形可以補正而未經原審法院命其補正者，審判長應定
    期先命補正。」，係指上訴書狀未敘述理由，原審未命補提
    理由書狀之情形。換言之，應認僅於上訴人上訴未敘述理由
    時，原審法院可命其補正，而未經原審法院命其補正，第二
    審法院審判長始應定期間先命補正，苟上訴人提起上訴時，
    上訴書狀已載理由者，即不適用。茲上訴書狀敘述之上訴理
    由是否具體，既非原審法院可命補正之事項，即毋庸先命補
    正。從而，上訴人乙○○上訴理由書狀未敘述具體理由，且
    於上訴期間屆滿後之20日內（即98年6 月16日以前）；上訴
    人臺灣高雄地方法院檢察署檢察官上訴理理由書狀未敘述具
    體理由，且於上訴期間屆滿後之20日內（即98年6 月19日以
    前），迄未補提其他上訴之具體理由，此有本院上訴理由狀
    查詢表在卷可按，依上開規定，顯屬違背法律上之程式，應
    由本院依同法第367 條前段、第372 條，不經言詞辯論判決
    如主文。
中    華    民    國    98    年    6     月    26    日
                  刑事第八庭    審判長法  官   洪兆隆
                                      法  官   陳志銘
                                      法  官   李政庭
以上正本證明與原本無異。
不得上訴。
中    華    民    國    98    年    6     月    26    日
                                      書記官   吳福連


司法院資訊處製作；財團法人民間司法改革基金會備份。
